臺灣士林地方法院刑事判決　　　　　　　 93年度訴字第602號
公　訴　人　臺灣士林地方法院檢察署檢察官
被　　　告　乙○○
被　　　告　甲○○
上列被告因偽造文書等案件，經檢察官提起公訴（93年度偵緝字
第487號、第500號），本院經訊問被告後，被告為認罪之陳述，
本院合議庭裁定由受命法官獨任以簡式審判程序審理，並判決如
下：
    主  文
乙○○共同連續行使偽造私文書，足以生損害於他人者，處有期
徒刑月，如易科罰金以佰元折算壹日。
甲○○共同連續行使偽造私文書，足以生損害於他人者，處有期
徒刑月，如易科罰金以佰元折算壹日。緩刑貳年。
    事  實
一、乙○○及甲○○於88年2 月5 日，分別以本人名義，並明知
    潘清元、李潘欣蘭、洪騰明、洪德勝（原名為洪騰耀）及林
    寶玉均無參加互助會之意思，渠等竟共同偽以上開5 人之名
    義參加由丙○○擔任互助會首之互助會，該互助會連同會首
    計57會，約定每人每會之會金為新臺幣（下同）20,000元，
    會期至92年10月5 日止，採內標方式標會，底標2,000 元，
    每月5 日開標。詎乙○○及甲○○竟共同基於為自己不法所
    有及行使偽造私文書之概括犯意，於附表所示之時間，先後
    在丙○○位於臺北縣淡水鎮○○路○ 段331 巷6 號2 樓之住
    處，連續冒用洪騰明、林寶玉、洪騰耀、潘清元、潘欣蘭等
    人名義，在標單上填寫得標金額4,400 元、4,100 元、4,10
    0 元、4,500 元、4,800 元等金額並偽簽洪騰明、林寶玉、
    洪騰耀、潘清元、潘欣蘭等人之署名，繼而行使標取會款，
    足以生損害於洪騰明、林寶玉、洪騰耀、潘清元、潘欣蘭等
    人，且致會首丙○○其他互助會活會會員陷於錯誤，而如數
    交付會款，共計詐得如附表所示之互助會活會會員之會款。
    嗣至89年2 月間，因乙○○、甲○○無力繳納上開互助會之
    會金，丙○○始查知冒用他人名義參加互助會及冒標互助會
    款情事。
二、案經丙○○訴由臺北縣政府警察局淡水分局報請臺灣士林地
    方法院檢察署檢察官偵查起訴，本院經訊問被告後，被告為
    認罪之陳述，本院合議庭裁定由受命法官獨任以簡式審判程
    序審理。
    理  由
一、上揭事實，業據被告乙○○及甲○○於本院準備程序及審理
    中坦承不諱（見本院94年6 月6 日準備程序筆錄第2 頁及同
    日審判筆錄第2-5 頁），並據告訴人丙○○於警詢及偵查中
    指訴綦詳（見89年度他字第1097號卷第3-4 頁、第8-9 頁、
    第56頁及93年度偵緝字第487 號卷第43-46 頁），核與證人
    洪騰明、李潘欣蘭、潘清元、潘德勝（見上揭偵緝字卷第
    51-53 頁、第180-182 頁、第193-196 頁、第197-200 頁）
    分別於偵訊及警詢中之證述相符，且有互助會會單（見上揭
    他字卷第12頁、20頁）、丙○○給付會款予被告乙○○之匯
    款單、支票（見上揭他字卷第21-23 頁、28-32 頁）、被告
    乙○○簽發用以支付匯款之支票及本票（見上揭他字卷第33
    -45 頁）、財政部臺灣省北區國稅局新莊稽徵所93年8 月5
    日函暨檢附之甲○○、乙○○87、88年各類所資料清單各乙
    份（見前揭偵緝字卷第75-79 頁）、臺北縣新莊地政事務所
    93年8 月3 日函暨檢附之甲○○、乙○○不動產交易紀錄（
    見前揭偵緝字卷第80-175頁）附卷可稽，是本件事證明確，
    被告2 人犯行均堪以認定。
二、按會員在紙上書寫會員姓名及數字金額，依互助會之特約及
    習慣，係表示某會員投標，願支付之利息，作為標單使用，
    核屬刑法第220 條第1 項之準私文書，核被告乙○○、甲○○所為，係犯刑法第216 條、第220 條第1 項、第210 條之
    行使偽造準私文書罪、刑法第339 條第1 項之詐欺取財罪。
    被告乙○○與甲○○間，就上開犯行間，有犯意聯絡，行為
    分擔，為共同正犯。又被告等偽造遭冒標會員之署名，乃偽
    造準私文書之部分行為，偽造標單後進而持以行使參與投標
    ，其偽造之低度行為則為行使之高度行為所吸收，均不另論
    罪。被告等以同1 次之冒標行為，各同時向多數活會會員詐
    取會款，係以1 行為觸犯數個相同之詐欺罪名，為同種想像
    競合犯。被告等前後5 次行使偽造準私文書及詐欺取財之犯
    行，均時間緊密，手法相同，觸犯構成要件相同之罪名，顯
    係基於概括犯意反覆為之，為連續犯，應依刑法第56條規定
    ，各論以1 罪，並加重其刑。被告等行使偽造準私文書以詐
    欺會款，所犯行使偽造準私文書與詐欺取財犯行間，有方法
    、目的之牽連關係，為牽連犯，應依刑法第55條規定，從較
    重之行使偽造準私文書罪處斷。爰審酌被告乙○○、甲○○
    雖冒標詐財，惟事後以被告乙○○之活會抵繳給付部分會款
    ，暨其等犯罪之動機、目的、手段、冒標次數、詐騙金額，
    於本院審理時已與告訴人達成和解，並已陸續按月償還部分
    款項，告訴人表示願原諒被告等一切情狀，各量處有期徒刑
    3 月，因被告行為後，刑法第41條之規定，業經於90年1 月
    4 日修正，並經總統於90年1 月10日公布，90年1 月12日生
    效，修正後之刑法第41條第1 項之規定「犯最重本刑為5 年
    以下有期徒刑以下之刑之罪，而受6 個月以下有期徒刑之宣
    告，因身體、教育、職業、家庭之關係或其他正當事由，執
    行顯有困難者，得以1 元以上3 元以下折算1 日，易科罰金
    ，但確因不執行所宣告之刑，難收矯正之效，或難以維持法
    秩序者，不在此限」，對被告並無不利，是依刑法第2 條第
    1 項前段之規定，適用裁判時之新法，並均諭知易科罰金之
    折算標準。查被告甲○○前未曾受有期徒刑以上刑之宣告，
    此有被告全國前案記錄表在卷可查，其因一時失慮致有上開
    犯行，其經此刑之宣告後當知所惕勉自勵信無再犯之虞，足
    認本件之宣告刑以暫不執行為適當，爰併予宣告緩刑2 年，
    以鼓勵向上，並期自新。至被告等冒標時所偽造之標單未經
    扣案，且依一般民間互助會之習慣，於開標完成後通常均加
    丟棄，復無證據堪認目前尚仍存在，爰不諭知沒收。
據上論斷，應依刑事訴訟法第273 條之1 第1 項、第299 條第1
項前段，刑法第2 條第1 項前段、第28條、第56條、第216 條、
第220 條第1 項、第210 條、第339 條第1 項、第55條、第41條
第1 項、第74條第1 款，罰金罰鍰提高標準條例第1 條前段、第
2 條，判決如主文。
本案經檢察官林聰良到庭執行職務。
中　　華　　民　　國　　94　　年　　6 　　月　　29　　日
                  刑事第四庭法  官  高雅敏
以上正本證明與原本無異。
如不服本判決，應於判決送達後10日內，向本院提出上訴狀。
                            書記官  丁梅芬
中　　華　　民　　國　　94　　年　　6 　　月　　29　　日
附表：
┌───┬─────┬────┬─────┬─────┐
│ 編號 │ 冒標日期 │被 冒 用│ 標   息　│詐得之會款│
│      │          │名 義 人│          │（標金- 標│
│      │          │        │          │息X 活會人│
│      │          │        │          │數）      │
├───┼─────┼────┼─────┼─────┤
│　一　│　88.3.5　│ 洪騰明 │　4400元　│ 15600x 55│
│      │          │        │          │ =858000元│
├───┼─────┼────┼─────┼─────┤
│　二　│　88.4.5　│ 林寶玉 │　4100元　│ 15900x 54│
│      │          │        │          │ =858600元│
├───┼─────┼────┼─────┼─────┤
│　三　│　88.7.5　│ 洪騰耀 │　4100元　│ 15900x 51│
│      │          │        │          │ =810900元│
├───┼─────┼────┼─────┼─────┤
│　四　│　88.8.5　│ 潘清元 │　4500元　│ 15500x 50│
│      │          │        │          │ =775000元│
├───┼─────┼────┼─────┼─────┤
│　五　│　88.12.5 │ 潘欣蘭 │　4800元　│ 15200x 46│
│      │          │        │          │ =699200元│
└───┴─────┴────┴─────┴─────┘
附錄本案論罪科刑法條之依據：
刑法第210 條：
偽造、變造私文書，足以生損害於公眾或他人者，處5 年以下有
期徒刑。
刑法第216 條：
行使第210 條至第215 條之文書者，依偽造、變造文書或登載不
實事項或使登載不實事項之規定處斷。
刑法第220 條：
在紙上或物品上之文字、符號、圖畫、照像，依習慣或特約，足
以為表示其用意之證明者，關於本章及本章以外各罪，以文書論
。
錄音、錄影或電磁紀錄，藉機器或電腦之處理所顯示之聲音、影
像或符號，足以為表 示其用意之證明者，亦同。
稱電磁紀錄，指以電子、磁性或其他無法以人之知覺直接認識之
方式所製成之紀錄， 而供電腦處理之用者。
刑法第339 條：
意圖為自己或第三人不法之所有，以詐術使人將本人或第三人之
物交付者，處5 年以下有期徒刑、拘役或科或併科1 千元以下罰
金。
以前項方法得財產上不法之利益或使第三人得之者，亦同。
前二項之未遂犯罰之。
